臺灣新北地方法院刑事裁定
111年度聲判字第116號
聲  請  人  王明珠
代  理  人  翁顯杰律師
被      告  陳朝峯


上列聲請人因告訴被告過失傷害案件，不服臺灣高等檢察署檢察
長於中華民國111年8月24日駁回再議之處分（111年度上聲議字
第7525號，原不起訴處分案號：臺灣新北地方檢察署111年度偵
字第4121號），聲請交付審判，本院裁定如下：
    主  文
聲請駁回。
    理  由
壹、程序部分：
一、按告訴人不服上級法院檢察署檢察長或檢察總長認為再議無
    理由而駁回之處分者，得於接受處分書後10日內委任律師提
    出理由狀，向該管第一審法院聲請交付審判；法院認交付審
    判之聲請不合法或無理由者，應駁回之，刑事訴訟法第258
    條之1第1項、第258條之3第2項前段分別定有明文。
二、聲請人即告訴人王明珠（下稱聲請人）以被告陳朝峯涉犯刑
    法第284條前段過失傷害罪嫌提出告訴，臺灣新北地方檢察
    署（下稱新北地檢署）檢察官偵查後，認犯罪嫌疑不足，於
    民國111年7月1日以111年度偵字第4121號為不起訴處分，聲
    請人不服，聲請再議，經臺灣高等檢察署（下稱臺灣高檢署
    ）檢察長於同年8月24日認再議無理由，以111年度上聲議字
    第7525號處分書駁回再議，聲請人於同年8月31日合法收受
    再議駁回處分書後，於同年9月6日委任律師具狀向本院聲請
    交付審判等情，業經本院職權調取新北地檢署111年度偵字
    第4121號卷宗（下稱偵卷）查閱無訛，並有前開不起訴處分
    書、駁回再議處分書、送達證書（見偵卷第84頁）、委任狀
    及刑事交付審判聲請狀上之本院收狀章戳章在卷可佐，是本
    件聲請交付審判程序合於首揭法條規定，先予敘明。
貳、實體部分：
一、本件聲請交付審判意旨略以：
（一）本件被告及聲請人均是騎乘普通重型「機車」，故雙方之
      行車事故責任歸應以道路交通安全規則（下稱安全規則）
      第99條關於機車行駛之規定為據，然原不起訴處分書、駁
      回再議處分書所援引之新北市○○○○○○○○○○○○○○○○○○○○○○00
      0○00○00○○路○○0000000000號函及同年10月30日交路字第1
      010034980號函，其法規依據均係安全規則第94條第3項有
      關「汽車」行駛之規定，顯有不適用法規之違誤。
（二）「機車行駛之車道，應依標誌或標線之規定行駛；無標誌
      或標線者，依下列規定行駛：.....、變換車道時，應讓
      直行車先行，並注意安全距離」，安全規則第99條第1項
      第3款定有明文；又「轉彎車應讓直行車先行」，安全規
      則第99條第2項、第102條第1項第7款亦定有明文。本件被
      告騎乘機車在聲請人騎乘機車之前右側，行經街口黃色網
      格區時，未注意在其左側直行騎乘機車之聲請人並保持安
      全距離，逕行左轉，導致與直行之聲請人發生碰撞，難謂
      被告無肇事因素，原不起訴處分及上開鑑定會、覆議會竟
      未依前述安全規則第99條第1項第3款、第2項及第102條第
      1項第7款規定為據，亦未說明理由，逕依安全規則第94條
      第3項認定被告無肇事責任，理由實有未備，而駁回再議
      處分又擴大解釋，認就上開交通部函釋規定，汽、機車均
      有適用，未審酌安全規則就機車之行駛另有規定，故其偵
      查已有違誤，爰依法聲請交付審判等語。　　
二、聲請人原告訴意旨、原不起訴處分書理由、聲請人聲請再議
    意旨及本案駁回再議處分書理由等略以：　　
（一）聲請人原告訴意旨略以：被告於110年7月6日10時6分許，
      騎乘車牌號碼000-0000號普通重型機車沿新北市三重區仁
      美街往自強路4段方向行駛欲左轉至慈愛街，本應依規定
      讓車，且須保持行車距離，並隨時採取必要之安全措施，
      且依當時天候晴、日間自然光線、柏油路面乾燥、無缺陷
      、無障礙物、視距良好等情況，復依其智識、精神狀態、
      車況正常等並無不能注意之情形，竟疏未注意，適聲請人
      騎乘車牌號碼000-0000號普通重型機車直行，閃避不及發
      生碰撞，致聲請人人車倒地，並受有左右側手肘、膝部、
      足部擦傷等傷害，因認被告涉犯刑法第284條前段之過失
      傷害罪嫌。　
（二）原不起訴處分即新北地檢111年度偵字第4121號就過失傷
      害部分之不起訴處分理由略以：
　１、聲請人騎乘車牌號碼000-0000號普通重型機車，由新北市
      三重區仁美街直行往自強路4段時，未注意車前狀況，與
      由仁美街左轉往慈愛街方向行駛之被告所騎乘之車牌號碼
      000-0000號普通重型機車發生碰撞，致被告機車之左側車
      身、聲請人機車之右側車身毀損，核與被告、聲請人於偵
      查中之供述、指述相符，並有車損照片8張、監視器光碟1
      張暨翻拍畫面6張附卷可佐，足認本案事故是因聲請人未
      注意車前狀況而與被告之普通重型機車後方發生擦撞，尚
      難認被告有何應注意而未注意之處。
　２、又本案經送新北市車輛行車事故鑑定委員會，鑑定結果認
      為聲請人駕駛普通重型機車，未注意車前狀況為肇事原因
      ，而被告無肇事因素，有新北市政府車輛行車事故鑑定會
      新北車鑑字第0000000號鑑定意見書1份在卷可憑（見偵卷
      第50頁正反面），聲請人不服提起覆議，鑑定覆議結果為
      聲請人駕駛普通重型機車未注意車前狀況為肇事原因、被
      告無肇事因素，亦為同此之認定，此有新北市車輛行車事
      故鑑定覆議會新北覆議0000000號鑑定覆議意見書1份（見
      偵卷第72頁正反面）附卷可參。
　３、綜上所述，本案車禍難認被告有何過失傷害之犯行。此外
      ，復查無其他積極證據足認被告有何前揭犯行，揆諸首揭
      法條規定及判決意旨，應認其犯罪嫌疑不足。
（三）聲請人聲請再議意旨略以：
　　　依照安全規則第99條第1項第3款規定，變換車道時，應讓
      直行車先行，又依照安全規則第99條第2項、第102條第1
      項第7款規定，轉彎車應禮讓直行車先行，則被告駕駛機
      車在聲請人所騎乘機車之右前側，於轉彎時，應禮讓聲請
      人之機車，而竟未禮讓聲請人之機車，致發生本件事故，
      是被告當日應可預見本件事故之發生，卻疏未注意，顯有
      過失。
（四）臺灣高檢署以111年度上聲議字第7525號處分書駁回聲請
      人再議聲請之理由略以：
　　　依照安全規則第102條第1項第7款「轉彎車應禮讓直行車
      先行」之規定，應係適用不同行車方向或不同車道之行駛
      情形，倘同向同車道行駛之前後二汽車（包括機車），並
      不生轉彎車應讓直行車之課題，其前後車之行車秩序，應
      係遵守同規則第94條第1項規定，業經交通部101年10月25
      日交路字第1010413264號函、同年10月30日交路字第1010
      034980號函釋在案；亦即轉彎車應讓直行車先行之規定，
      在同一車道上之前後車當不適用，不論是汽車或是機車均
      然，並無例外之規定。而本件被告既與聲請人同在未劃設
      車道線之道路同向行駛（見原署卷第63頁道路交通事故現
      場圖），且被告行駛在前，自無轉彎車應禮讓後方直行車
      先行之注意義務之適用。從而，聲請再議意旨以被告有轉
      彎車未讓直行車先行之過失，並無可採。
三、本院之判斷：
（一）按刑事訴訟法第258條之1規定告訴人得向法院聲請交付審
      判，核其立法意旨，係法律對於「檢察官不起訴或緩起訴
      裁量權」制衡之外部監督機制，此時，法院之職責僅在就
      檢察官所為不起訴或緩起訴之處分是否正確加以審查，藉
      以防止檢察機關濫權。依此立法精神，同法第258條之3第
      3項規定：「法院就交付審判之聲請為裁定前，得為必要
      之調查」，其所謂「得為必要之調查」，係指調查證據之
      範圍應以偵查中曾顯現者為限，不可就新提出之證據再為
      調查，亦不可蒐集偵查卷宗以外之證據，否則將與刑事訴
      訟法第260條之再行起訴規定混淆不清。又法院於審查交
      付審判之聲請有無理由時，除認為告訴人所指摘不利被告
      之事證未經檢察機關詳為調查或斟酌，或不起訴處分書所
      載理由違背經驗法則、論理法則或其他證據法則者外，不
      宜率予交付審判，法院辦理刑事訴訟案件應行注意事項第
      134項定有明文。至所謂告訴人所指摘不利被告之事證未
      經檢察機關詳為調查，係指告訴人所提出請求調查之證據
      ，檢察官未予調查，且若經調查，即足以動搖原偵查檢察
      官事實之認定及處分之決定，倘調查結果，尚不足以動搖
      原事實之認定及處分之決定者，仍不能率予交付審判。
（二）聲請人雖執前詞認原不起訴處分書及再議駁回處分書有上
      開不適用法規之違誤為由，向本院聲請交付審判，惟查：
      　
　１、按安全規則第2條第1款規定：「本規則用詞，定義如下：1
      、汽車：指在道路上不依軌道或電力架線而以原動機行駛
      之車輛（包括機車）。」；道路交通管理處罰條例第3條
      第8款亦規定：「本條例用詞，定義如下：…。8、車輛：
      指非依軌道電力架設，而以原動機行駛之汽車（包括機車
      ）、慢車及其他行駛於道路之動力車輛。」。顯見安全規
      則及道路交通管理處罰條例等相關交通法規所稱之「汽車
      」即包含「機車」在內。從而上開鑑定會、覆議會之鑑定
      爰引之法規依據即安全規則第94條第3項有關「汽車」行
      駛之規定，以及駁回再議處分書引用之交通部101年10月2
      5日交路字第1010413264號函及同年10月30日交路字第101
      0034980號函中所稱之「汽車」行駛相關規定，於行為人
      騎乘「機車」行駛時，亦有適用，至為灼明。是聲請人以
      本件被告及聲請人均騎乘機車，不適用關於「汽車」行駛
      之相關法規及函釋，進而指謫不起訴處分及駁回再議處分
      有不適用法規之違誤等語，容有誤解，洵無可採。
　２、聲請人雖主張本件應適用①安全規則第99條第1項第3款即「
      機車變換車道時，應讓直行車先行，並注意安全距離」之
      規定，以及②安全規則第99條第2項、第102條第1項第7款
      即「轉彎車應讓直行車先行」之規定。惟查：①被告與聲
      請人係行駛於同一車道（即仁美街往自強路4段方向），
      該行向僅有一車道，並未劃設車道線，此有交通事故現場
      圖及現場照片在卷可查，故本件並非變換車道之情形，自
      非安全規則第99條第1項第3款所規範之情形而無該款之適
      用。②至於第102條第1項第7款即「轉彎車應讓直行車先行
      」之規定，應係適用不同行車方向或不同車道之行駛情形
      ，如汽車（包括機車，詳如前述）係於同一車道行駛，並
      不生轉彎車應讓直行車之課題，其前後車之行車秩序，應
      遵守安全規則第94條第1項規定乙節，業經交通部98年7月
      3日交路字第0980040138號函、101年10月25日交路字第10
      10413264號函、同年10月30日交路字第1010034980號函釋
      在案（附於本院卷內）。而安全規則第94條第1項規定，
      汽車在同一車道行駛時，除擬超越前車外，後車與前車之
      間應保持隨時可以煞停之距離。此乃駕駛人見車前狀況，
      尚得採取必要安全舉措，但縱見車後有狀況，亦無從閃躲
      ，是駕駛人有注意車前之義務，而無注意車後之義務，是
      故應由後車保持可隨時煞停之距離（臺灣高等法院100年
      度再字第3號判決意旨參照）。查本件被告既與聲請人同
      在未劃設車道線之道路同向行駛，且被告行駛在前，自無
      轉彎車應禮讓後方直行車先行之注意義務之適用，而行駛
      在後之聲請人有注意車前狀況之義務，依前揭函釋內容，
      本案情形應適用安全規則第94條第1項之規定，是上開鑑
      定會、覆議會之鑑定爰引安全規則第94條第3項有關「汽
      車」行駛之規定為前揭鑑定肇事原因之認定，核與上開函
      釋內容相符，並無不適用法規之情形，從而原不起訴處分
      及駁回再議處分引用前揭鑑定結果為據，難認有何違誤之
      處。
（三）關於本件原檢察官所為被告不起訴處分、臺灣高檢署檢察
      長駁回聲請人再議之理由暨其相關事證等情，業據本院調
      閱前開卷證，核閱屬實。經核原檢察官就被告本件所涉過
      失傷罪嫌，所為不起訴處分及臺灣高檢署駁回聲請人再議
      聲請之處分書，所持前揭各項論點均屬有據，並未見有與
      卷證資料相違，或違背經驗法則、論理法則等不當之處，
      且依現存卷證，亦無從證明被告有聲請人所指涉犯過失傷
      害之情。是聲請人以前揭理由聲請交付審判，委無足採。
四、綜上所述，本案依卷內現存證據，無法認定被告有聲請人所
    指應達起訴前開犯罪門檻之嫌疑，原不起訴處分及駁回再議
    處分中既已就聲請人所指前揭罪嫌詳予調查卷內所存證據，
    並敘明所憑證據及判斷理由，且無明顯悖於經驗法則、論理
    法則之處，於法均無違誤，又聲請人其餘指摘各節均不足以
    動搖原偵查結果，揆諸首揭說明，本案交付審判之聲請為無
    理由，應予駁回。
五、依刑事訴訟法第258條之3第2項前段，裁定如主文。　　　
中　　華　　民　　國　　111 　 年　　10　　月　 31　　日
                  刑事第一庭　審判長法  官 劉景宜
　　　　　　　　　                  法  官 陳柏榮
　　　　　　　　　                  法  官 王麗芳
　　　　　　　　　　　　　　　　　　
上列正本證明與原本無異。
本裁定不得抗告。

                                   書記官  歐晉瑋
中　　華　　民　　國　　111 　年　　11　　月　　1 　　日